最高法院刑事判決　　　　　　　　　　　　　　　八十七年度台上字第二七九八號
　　上　 訴　 人　台灣高等法院檢察署檢察官
　　上訴人即被告　乙○○
　　被　　　　告　甲○○
右上訴人等因被告等背信等罪案件，不服台灣高等法院中華民國八十六年一月二十一
日第二審更審判決（八十五年度上更(二)字第八七五號，起訴案號：台灣板橋地方法院
檢察署八十二年度偵續字第一三五號），提起上訴，本院判決如左：
    主  文
原判決撤銷，發回台灣高等法院。
    理  由
本件原判決認定上訴人即被告乙○○係台鎰砂輪工業有限公司（下稱台鎰公司）股東
，於民國七十四年十月間，因公司股東不和，導致公司無法繼續營業，而於七十五年
三月間辦理停業。七十五年四月間台鎰公司代表人賴勝龍委託乙○○，以不得低於新
台幣（下同）五十萬元之價錢出售公司之機械設備。乙○○於七十五年六月間覓得買
主台菱樹脂工業股份有限公司（下稱台菱公司），並於同年月六日與之簽訂買賣契約
，將機械部分以五十八萬元出售予台菱公司。詎乙○○竟萌為自己不法之利益，將其
因處理台鎰公司業務所知悉之生產、銷售技術內容，包括機械設備明細（承製廠商資
料、承製價格）、客戶資料明細（內外銷客戶資料、成交砂輪之規格、數量、價格）
、原料來源明細（供應廠商資料、價格）、製造配方明細（日本茨城製砥配方表、台
鎰砂輪配方明細、配方實驗數據、各種配方成本分析）、製造技術傳授，及台鎰砂輪
製造超薄樹脂切斷砂輪技術等，於出售機械設備之同時，以五十三萬五千元賣給台菱
公司，違背其任務，致生損害於台鎰公司之財產，得款入己。而賣予台菱公司之機械
部分，得款五十八萬元，五十萬元部分扣除乙○○應得之二十四萬五千元，交付二十
四萬五千元予賴勝龍，且將其中一萬元抵充費用及差旅費、稅捐等情。因而撤銷第一
審諭知乙○○無罪部分之判決，改判論處乙○○為他人處理事務，意圖為自己不法之
利益，而為違背其任務之行為，致生損害於本人之財產罪刑。公訴意旨略以：被告甲
○○於上開時、地，與乙○○共犯前揭犯行，因認甲○○涉犯刑法第三百三十六條第
二項之業務侵占罪嫌。但經審理結果，甲○○之犯罪不能證明，因認第一審諭知甲○
○無罪，為無不合，予以維持，駁回檢察官此部分在第二審之上訴，固非無見。
惟查原判決認定乙○○係於七十五年六月六日涉犯背信罪，如果無訛，則其犯罪既在
七十七年一月三十日、七十九年十月三十一日以前，應有中華民國七十七年罪犯減刑
條例，及中華民國八十年罪犯減刑條例之適用，原審竟未予減刑，法則之適用，難謂
允當。次查台鎰公司生產之砂輪，其切削性與耐磨性品質極佳，業據證人黃德寧證明
屬實（見偵續字第一三五號卷第二十九頁、第三十頁），而乙○○出售予台菱公司製
造超薄樹脂切斷砂輪技術極差，台菱公司最後將購置之整廠機器設備以「廢鐵」出售
，亦經台菱公司董事長李景賢於原審結證綦詳（見上訴字第五○二號卷第九十八頁、
第九十九頁），故乙○○出售給台菱公司之砂輪製造技術，是否係台鎰公司擁有之技
術，抑係乙○○個人所有之技術，因攸關乙○○刑責，應予釐清。又被告甲○○係台
鎰公司股東，負責公司記帳及保管有關生產、銷售技術資料等業務，而卷附賴勝龍提
出之台菱公司交付乙○○之機器設備及技術移轉訂金收據二紙復係甲○○親筆書寫，
乙○○致客戶王先生之信函內容，亦載明台鎰公司清算結束營業購買砂輪小切片事宜
，由甲○○擔任聯絡人云云，有訂金收據二紙，及信函一份附卷可稽。綜上證據，甲
○○似有參與其夫乙○○與台菱公司間買賣台鎰砂輪製造技術事宜，洵堪認定，原審
竟認甲○○未參與其事，殊與卷存證據資料不符，實情如何，應予究明。檢察官，及
乙○○上訴意旨，分別指摘原判決不當，尚非全無理由，應認仍有撤銷發回更審之原
因。至本件雖屬刑事訴訟法第三百七十六條第三、五款所列之案件，惟本法修正前，
原得上訴於第三審法院，且已繫屬於法院（八十二年十二月二十四日繫屬於第一審台
灣板橋地方法院），依刑事訴訟法施行法第五條第一項規定，仍應依修正前之法定程
序終結之，附此明。
據上論結，應依刑事訴訟法第三百九十七條、第四百零一條，判決如主文。
中      華      民      國    八十七    年      八      月    二十七    日
                              最高法院刑事第三庭
                                  審判長法官  蔡  詩  文
                                        法官  莊  登  照
                                        法官  洪  明  輝
                                        法官  蔡  清  遊
                                        法官  王  憲  義
      右正本證明與原本無異
                                              書  記  官
中      華      民      國    八十七    年      九      月      二      日
